【裁判字號】    98,交聲,966
【裁判日期】    990326
【裁判案由】    聲明異議
【裁判全文】
臺灣臺南地方法院交通事件裁定     98年度交聲字第966號
移送機關    交通部公路總局嘉義區監理所臺南監理站
異議人即
受處分人    甲○○
上列受處分人因違反道路交通管理處罰條例案件，對於交通部公
路總局嘉義區監理所台南監理站民國98年7月31日所為之裁決處
分（處分案號：嘉監南字第裁74-M00000000號），聲明異議，本
院裁定如下：
    主  文
原處分撤銷。
甲○○不罰。
    理  由
一、原處分意旨略以：異議人即受處分人甲○○（下稱異議人）
    駕駛之牌照號碼CC7-891號重機車，於民國（下同）97年12
    月6日11時06分，在台南縣永康市○○路1巷30弄口，因駕駛
    行經有燈光號誌管制之交岔路口闖紅燈（直行），經警當場
    製單舉發，嗣經交通部公路總局嘉義區監理所台南監理站（
    下稱移送機關）依道路交通管理處罰條例第53條第1項及第
    63條第1項第3款（原裁決書漏載第3款）等規定，裁處罰鍰
    新台幣（下同）4,500元，並記違規點數3點。
二、本件聲明異議意旨略以：異議人於上開時、地闖紅燈，為交
    警所攔停，因當下尚未簽名交警告知會直接寄到住所，但之
    後也未曾收到相關舉發通知單，直至98年7月31日才接到違
    反道路交通管理事件裁決書，裁罰4,500元。但依違反道路
    交通管理事件統一裁罰基準及處理細則第44條，處罰機關應
    於異議人逾越到案期限60日之3個月內，逕行裁決之。本件
    裁罰日期已超過該條文所載期限，原罰鍰為1,800元，時隔9
    個月，期間又無任何通知的情況下，裁罰加重至最高金額，
    實有失公允，為此聲明異議等語。
三、按汽車駕駛人，行經有燈光號誌管制之交岔路口闖紅燈者，
    處以新臺幣1,800元以上5,400元以下罰鍰，並計違規點數3
    點。道路交通管理條例第53條第1項及第63條第1項第3款分
    別定有明文。
四、經查：
  (一)異議人遭警舉發，於上開時、地，駕駛牌照號碼CC7-891號
    重機車，在台南縣永康市○○路1巷30弄口，有闖紅燈直行
    之違規行為，有臺南縣警察局97年12月6日南縣警交字第M00
    000000號舉發違反道路交通管理事件通知單1份附卷可稽，
    且為異議人所不否認，此部分事實當可認定。
  (二)惟異議人辯稱未收到舉發通知單云云，然按「當場舉發者，
    應填記駕駛人或行為人姓名、性別、出生年月日、地址、
    身分證統一編號及車主姓名、地址、車牌號碼、車輛種類。
    被查獲之駕駛人或行為人為受處分人時，應於填記通知單後
    將通知聯交付該駕駛人或行為人簽名或蓋章收受之；拒絕簽
    章者，仍應將通知聯交付該駕駛人或行為人收受，並記明其
    事由及交付之時間；拒絕收受者，應告知其應到案時間及處
    所，並記明事由與告知事項，視為已收受。」違反道路交通
    管理事件統一裁罰基準及處理細則第11條第1項第1款定有明
    文。查：本件舉發違反道路交通管理事件通知單上「收受通
    知聯者簽章」欄之所以記載：「拒簽」字樣，係因異議人拒
    絕簽收該通知單，然值勤員警當場有告知到案日期及到案處
    所，惟並未註記或郵務送達，尚未完成送達程序，有台南縣
    警察局98年9月24日南縣警交字第0981700739號函1份在卷可
    稽，因此，依前開規定，本件舉發通知單之送達程序自有違
    誤，異議人以未收到舉發通知單為由，抗辯稱本件舉發程序
    有誤，自屬有據。
五、次按違反道路交通管理處罰條例之行為，自行為成立之日起
    ；行為有連續或繼續之狀態者，自行為終了之日起，逾三個
    月不得舉發，道路交通管理處罰條例第90條前段定有明文。
    上開規定，旨在避免法律關係遲不確定致生法秩序不安定之
    結果，並同時保障人民權益。復觀異議人係於97年12月6日
    為本件違規行為，迄今已一年有餘，距移送機關於98年7月
    31日為本件裁決時，均早逾三個月，因之，本件所應深究者
    係舉發通知單之未合法送達，會否動搖舉發效力？
  (一)違反道路交通管理事件統一裁罰基準及處理細則第11條第1
    項第3款規定：「行為人有本條例之情形者，應填製舉發違
    反道路交通管理事件通知單，並於被通知人欄予以勾記，其
    通知聯依下列規定辦理：……三、逕行舉發者，應按已查明
    之資料填註車牌號碼、車輛種類、車主姓名或地址，並於通
    知單上方空白處加註逕行舉發之文字後，由舉發機關送達被
    通知人。」明文規定逕行舉發之舉發通知單應送達於被通知
    人；且其送達程序應依行政程序法規定行之。
  (二)再按，公法上有特定相對人之意思表示或意思通知，除法律
    有特別規定者外，在非對話為之者，應以達到相對人時生效
    ，所謂達到，則使相對人居於可得瞭解之狀態為已足（最高
    行政法院68年度判字第838號裁判可資參照）。又行政程序
    法就行政機關所為有特定相對人之書面行政處分或行政行為
    之送達，於第67條至第91條定有明文規定，同法第110條第1
    項復明定：「書面之行政處分自送達相對人及已知之利害關
    係人起；書面以外之行政處分自以其他適當方法通知或使其
    知悉時起，依送達、通知或使知悉之內容對其發生效力」。
    交通違規行為之舉發之性質，不論屬公法上有相對人之書面
    意思通知或行政處分，自應將書面（舉發通知單）送達於受
    通知人，或使其達於可得瞭解舉發通知單之內容之狀態，始
    完成舉發程序而發生效力。
  (三)倘限縮道路交通管理處罰條例第90條之適用範圍，認該條所
    設三個月之期間限制僅及於舉發行為之成立要件，而不及於
    送達合法之生效要件，將導致受處分人自違規行為時起算法
    定三個月期間經過後，尚因送達等不可歸責於己之事由，致
    國家行政罰公權力是否對己行使猶未能確定，是否取得法律
    救濟之地位亦長期懸而未決，致陷個人權益之不確定及社會
    秩序之不安定，使該條例修正理由：「促使受處分人得提早
    確定其可取得法律救濟之地位，並亦在督促處罰單位提升其
    行政效率」難達其目的。
  (四)本件違規行為之舉發通知單，並未依法送達，已如前述，縱
    異議人確於上開時、地，有騎乘重機車行經有燈光號誌管制
    之交岔路口闖紅燈者行為之事實，惟因交通違規事件之處罰
    （裁決），必須該違規事件業經合法舉發為前提；於逕行舉
    發之案件，猶須將舉發通知單送達於違規人，始生舉發之效
    力（道路交通管理處罰條例第9條、違反道路交通管理事件
    統一裁罰基準及處理細則第11條參照）。本件因舉發通知單
    未合法送達，亦無證據證明受處分人對舉發通知單之內容、
    權益於違規行為發生後3個月內已知悉，依前所述，原舉發
    機關已不得再舉發。故異議人執此而指摘原裁決處分不當，
    自屬有理。
六、綜上所述，本件舉發通知單未合法送達，原裁決處分有前述
    之違法情形，因此，異議人提起本件異議為有理由，本院自
    應將原處分予撤銷，另為異議人如主文第2項所示之不罰諭
    知，以資適法。
七、據上論斷，應依道路交通管理處罰條例第87條第2項、道路
    交通案件處理辦法第20條前段，裁定如主文。
中    華    民    國    99    年    3     月    26    日
                     交通法庭   法  官   陳淑勤
以上正本證明與原本無異。
如不服本裁定，應於送達後5日內，向本院提出抗告狀。
                                書記官   謝國欽
中    華    民    國    99    年    3     月    26    日

司法院資訊處製作；財團法人民間司法改革基金會備份。
